臺灣高等法院臺中分院刑事判決　　　 96年度交上易字第849號
上　訴　人　臺灣彰化地方法院檢察署檢察官
被　　　告　甲○○
上列上訴人因被告過失致死案件，不服臺灣彰化地方法院95年度
交訴字第170號中華民國96年3月30日第一審判決（起訴案號：臺
灣彰化地方法院檢察署95年度偵字第7053號），提起上訴，本院
判決如下：
    主  文
原判決撤銷。
甲○○因過失致人於死，處有期徒刑參月，如易科罰金，以銀元
參佰元即新台幣玖佰元折算壹日。
    事  實
一、甲○○於民國（下同）95年6月28日17時50分許，駕駛車牌
    號碼ON-0918號自用小客車（起訴書誤為自用小貨車），沿
    彰化縣田尾鄉力行巷由北往南方向行駛，行經彰化縣田尾鄉
    力行巷「睦宜幹24K4184DA0 8電線桿」處之無號誌交岔路口
    時，當時天候晴、有日間自然光線，且視距良好並無障礙物
    ，路面乾燥又無缺陷，並無不能注意之情形，詎甲○○竟應
    注意並能注意而疏未注意減速慢行，作隨時停車之準備，即
    貿然通過該路口，適有飲酒過量（血液中所含酒精濃度為25
    2MG/DL）之黃長和駕駛車牌號碼JGI-125號機車，沿彰化縣
    田尾鄉力行巷由東往方向行駛至上開交岔路口，亦疏未注意
    讓右方車即甲○○所駕之上開車輛先行，即貿然通過，迨黃
    長和見狀已煞避未及，致其所騎乘之機車車頭撞擊甲○○所
    駕駛之自小客車左後側，以致黃長和人車倒地，因而受有頭
    部外傷、顱內出血等傷害，經送醫急救後仍於翌日不治死亡
    。甲○○於肇事後託人打電話報警，並於承辦警員至現場處
    理而尚不知何人係肇事者之前，主動向承辦警員承認其係肇
    事者，自首而接受法院裁判。
二、案經彰化縣警察局北斗分局報請臺灣彰化地方法院檢察署檢
    察官相驗後偵查起訴。
    理  由
一、訊據被告甲○○對於上開犯罪事實供認不諱（見本院卷第34
    頁、第47頁至第48頁），核與被害人黃長和之子丙○○指訴
    之情節相符，並有道路交通事故現場圖1份及道路交通事故
    調查報告表(一)、(二)各1份及現場照片12張等附卷可稽。又被
    害人黃長和確因車禍致受有頭部外傷、顱內出血等傷害，經
    送醫急救後不治死亡，亦經檢察官督同檢驗員相驗屍體屬實
    ，並製有勘驗筆錄、相驗屍體證明書、驗斷書等在卷可憑，
    是事證明確。
二、按汽車行駛至無號誌之交岔路口，應減速慢行，作隨時停車
    之準備，道路交通安全規則第93條第1項第2款定有明文。被
    告係考領有汽車駕駛執照之人，自應注意上開規定，且肇事
    當時天候情、有日間自然光線，視距良好並無障礙物，路面
    乾燥又無缺陷，有上開道路交通事故調查報告表(一)、(二)足按
    ，並無不能注意之情形，詎被告竟疏未注意減速慢行作隨時
    停車之準備，即貿然通過該路口，以致肇事，其過失之責，
    委無可辭。復觀將本件送請台灣省彰化縣區車輛行車事故鑑
    定委員會鑑定結果亦認：「被害人黃長和酒精濃度過量，駕
    駛重型機車行至無號誌之交岔路口，左方車未讓右方車先行
    ，為肇事主因。被告駕駛自小客車行經無號誌之交岔路口，
    未減速慢行作隨時停車之準備，為肇事次因」，有上開鑑定
    委員會鑑定意見書1份在卷足憑，益見被告之行為有過失。
    雖被害人黃長和酒精濃度過量，駕駛重型機車行至無號誌之
    交岔路口，左方車未讓右方車先行，為肇事主因，亦有重大
    過失，惟被告之過失責任並不能因而解免。又被告之過失行
    為與被害人黃長和之死亡間具有相當因果關係，是被告之犯
    行堪以認定。
三、按當事人或辯護人於法院調查證據時，知被告以外之人於審
    判外之陳述不得為證據之情形，而未於言詞辯論終結前聲明
    異議者，視為同意作為證據，刑事訴訟法第159條之5第2項
    定有明文。查本件被告對於證人丙○○上開審判外陳述之證
    據能力，表示沒有意見（見本院卷第34頁），並未於言詞辯
    論終結前聲明異議，依刑事訴訟法第159條之5第2項之規定
    ，視為同意作為證據。且本院審酌該證人言詞陳述作成時並
    非在非自由意志之情況下所為之陳述，且距離案發時間較近
    ，記憶較清楚，又較無人情干擾，所陳自較符事實，認該言
    詞陳述適當，依同條第1項之規定，自得為證據。
四、又被告行為後，刑法部分條文於94年2月2日經總統公布修正
    ，並自95年7月1日起施行；另刑法施行法增訂第1條之1，亦
    於95年6月14日經總統公布修正為：「中華民國94年1月7日
    刑法修正施行後，刑法分則編所定罰金之貨幣單位為新臺幣
    。94年1月7日刑法修正時，刑法分則編未修正之條文定有罰
    金者，自94年1月7日刑法修正施行後，就其所定數額提高為
    30倍。但72年6月26日至4年1月7日新增或修正之條文，就其
    所定數額提高為3倍。」，並自同年7月1日起施行。是關於
    刑法第276條第1項之過失致死罪，有關罰金刑之本刑部分已
    提高，比較新舊法律，以修正前之刑法第276條第1項之規定
    ，對被告較為有利，依修正後刑法第2條第1項前段之規定，
    自應適用行為時即修正前之刑法第276條第1項之規定處斷。
    又修正前刑法第62條前段自首之規定，原規定：「對於未發
    覺之罪自首而受裁判者，減輕其刑」，於上開時間修正為：
    「對於未發覺之罪自首而受裁判者，得減輕其刑」，經比較
    修正前後之規定，修正後之規定並非較有利於被告，依修正
    後刑法第2條第1項前段之規定，自應適用行為時即修正前之
    刑法第62條前段之規定減輕其刑。另刑法第41條第1項前段
    關於易科罰金之規定，新法修正為「犯最重本刑為5年以下
    有期徒刑以下之刑之罪，而受6個月以下有期徒刑或拘役之
    宣告者，得以新臺幣1千元、2千元或3千元折算一日，易科
    罰金」，惟依被告行為時之刑罰法律即修正前刑法第41條第
    1項前段：「犯最重本刑為5年以下有期徒刑以下之刑之罪，
    而受6個月以下有期徒刑或拘役之宣告，因身體、教育、職
    業、家庭之關係或其他正當事由，執行顯有困難者，得以1
    元以上3元以下折算1日，易科罰金」及修正前罰金罰鍰提高
    標準條例第2條關於「依刑法第41條易科罰金者，均就其原
    定數額提高為1百倍折算1日；法律所定罰金數額未依本條例
    提高倍數，或其處罰法條無罰金刑之規定者，亦同」等規定
    ，易科罰金之折算標準最高為銀元3百元，最低為銀元1百元
    ，換算為新臺幣後，最高額為新臺幣9百元，最低額為新臺
    幣3百元。比較修正前、後關於易科罰金折算標，修正後之
    規定並非較有利於被告，是此部分亦應適用修正前刑法第41
    條第1項前段及修正前罰金罰鍰提高標準條例第2條之規定定
    被告易科罰金之折算標準。均合先說明。
五、核被告所為，係犯修正前刑法第276條第1項之過失致死罪。
    又被告於肇事後託人打電話報警，並於承辦警員至現場處理
    而尚不知肇事者之前，主動向承辦警員承認其係肇事者，有
    彰化縣警察局交通警察隊北斗分隊道路交通事故肇事人自首
    情形紀錄表及被告之警詢筆錄足稽，核與自首之規定相符，
    應依修正前刑法第62條前段之規定減輕其刑。原審疏未詳予
    審究，遽認被害人黃長和之死亡並非被告之過失行為所造成
    ，而為無罪之諭知，自有違誤。檢察官上訴意旨執此指摘原
    判決不當，非無理由，應由本院將原判決予以撤銷改判。爰
    審酌被告之過失責任較輕，被害人黃長和之過失責任較重，
    及被告犯後坦承犯罪、態度尚佳等一切情狀，從輕量處被告
    如主文第2項所示之刑，並諭知易科罰金之折算標準，以示
    懲儆。
六、據上論結，應依刑事訴訟法第369條第1項前段、第364條、
    第299條第1項前段、刑法第2條第1項前段、修正前刑法第27
    6條第1項、第62條前段、第41條第1項前段、罰金罰鍰提高
    標準條例第1條、修正前罰金罰鍰提高標準條例第2條，判決
    如主文。
本案經檢察官乙○○到庭執行職務。
中　　華　　民　　國　　96　　年　　7 　　月　　10　　日
            刑事第八庭  審判長法  官  羅  得  村
                              法  官  陳  宏  卿
                              法  官  劉  榮  服
上列正本證明與原本無異。
不得上訴。
                              書記官  周  巧  屏
中　　華　　民　　國　　96　　年　　7 　　月　　10　　日
附錄論罪條文：
刑法第276條第1項
因過失致人於死者，處2年以下有期徒刑、拘役或2千元以下罰金
。
